臺灣臺北地方法院民事判決　九十年度訴字第三一一七號
　　原　　　告　鈞維股份有限公司
　　法定代理人　乙○○
　　被　　　告　順郁建材股份有限公司
　　法定代理人　甲○○
右當事人間請求給付貨款事件，本院判決如左：
    主      文
被告應給付原告新台幣柒拾伍萬元及自民國九十年五月十一日起至清償日止，按年息
百分之五計算之利息。
訴訟費用由被告負擔。
本判決於原告以新台幣貳拾伍萬元為被告供擔保後，得假執行；但被告如於假執行程
序實施前，以新台幣柒拾伍萬元為原告預供擔保，得免為假執行。
    事      實
甲、原告方面：
一、聲明：如主文第一項所示，並陳明願供擔保請准宣告假執行。
二、陳述：
  (一)被告自民國八十七年九月一日起為其砂石出口方承包工程之施作，向原告批購砂
    石，兩造於八十七年八月三十一日訂立之買賣合約書約定，每批以十五天計算砂
    石供應量，上開合約書有效期間雖至八十八年二月底止，惟因被告營業所需，嗣
    又比照前約繼續以口頭向原告購買砂石，原告亦依約定連續供給砂石予被告，詎
    自八十九年九月一日起至同年月十五日之砂石之用量，原告結算後開立ＣＲ00
    000000、金額新台幣（下同）三百十五萬九千二百八十元之統一發票向被
    告請款，被告僅支付二百四十萬九千二百八十元，尚積欠七十五萬元迄未給付，
    為此，爰依民法第三百六十七條買賣之法律關係，訴請判決如訴之聲明。
  (二)對被告抗辯所為之陳述：
    1.被告與訴外人利陽實業股份有限公司（下稱「利陽公司」）間預拌車買賣關係
      初與原告無關，原告對於該買賣關係之具體內容亦不甚瞭解，惟原告禁不起人
      情請託，勉強於八十九年三月二十六日為訴外人利陽公司作保簽立首份保證書
      ，斯時被告與訴外人利陽公司尚未訂立買賣契約，原告無從知悉該買賣之具體
      內容，原告復於同年五月四日再應訴外人利陽公司之所請簽立第二份保證書時
      ，被告與訴外人利陽公司亦未提示買賣契約書供原告閱覽，故原告不知該買賣
      之具體內容，且原告簽立第二份保證書時，係就被告與訴外人利陽公司間二十
      五輛預拌車買賣作保證，即係於首份保證書六輛預拌車買賣外再加十九輛，易
      言之，第二份保證書為首份保證書之更新、擴充，並非二份保證書獨立存在，
      否則二份保證書共保證三十一輛預拌車之買賣，超出被告與訴外人三十輛預拌
      車買賣契約，又如何解釋？
   2. 縱被告認為兩份保證書係分別獨立存在，首份保證書第三點確有載明：「如利
      陽公司未履行買賣合約，應加計法定利息，將前述頭期款壹佰伍拾萬無條件退
      還」，惟訴外人利陽公司業已履行六輛預拌車交付之義務，前揭原告之保證責
      任已不存在，而第二份保證書記載：「如有瑕疵，本人及公司願負全部責任」
      ，即原告應就訴外人利陽公司違約之損害賠償負保證責任，故被告除應就利陽
      公司違約之事實，並應就該等事實所致之損害舉證以實其說，以為其主張抵銷
      之依據。
    3.依民法第七百四十五條、第七百四十六條第一款之規定，及最高法院三十一年
      上字第二二三四號判例、十八年上字第九四一號判例、十八年上字第二九○九
      號判例、十九年上字第七二二號判例之見解，先訴抗辯權之拋棄需當事人間有
      特別約定始生效，而首份保證書第三點僅記載：「如利陽公司未履行買賣合約
      ，應加計法定利息，將前述頭期款壹佰伍拾萬元無條件退還」，原告並未特約
      拋棄先訴抗辯權，第二份保證書更無隻字片語提及原告拋棄先訴抗辯權，故原
      告所負僅為普通保證責任。
    4.原告公司章程並未載有任何與保證有關之業務，依公司法第十六條及司法院大
      法官會議釋字第五九號解釋，前開二份保證書對原告應不生效力，被告執此主
      張抵銷，自有誤會。
三、證據：提出公司變更登記表、買賣合約書、統一發票各一份。
乙、被告方面：
一、聲明：
  (一)原告之訴及其假執行之聲請均駁回。
  (二)如受不利之判決，願供擔保，請准宣告免為假執行。
二、陳述：被告承認積欠原告系爭貨款七十五萬元之事實，惟原告先後於八十九年三
    月二十六日及同年五月四日出具保證書予被告，保證訴外人利陽公司履行其出售
    三十輛預拌車於被告之義務，原告並言明以其對被告之應收款項及堆積場砂石作
    為前開買賣之保證，上開八十九年三月二十六日之保證書第三點更註明：「如利
    陽公司未履行買賣合約，應加計法定利息，將前述頭期款壹佰伍拾萬元無條件退
    還」，詎訴外人利陽公司收受被告交付之一百五十萬元定金後，除依約交付二十
    五輛預拌車予被告外，其餘五輛車迄未交付，訴外人利陽公司顯然違約，依民法
    第二百四十九條第三款之規定，訴外人利陽公司應加倍返還被告定金三百萬元，
    原告就其中一百五十萬之本息予以保證，其復提供系爭貨款作為擔保，是在利陽
    公司返還一百五十萬元本息前，被告自得拒絕將擔保物即系爭貨款返還原告，況
    原告因前開保證而對被告負有給付一百五十萬元之債務，被告主張抵銷，抵銷後
    被告已不欠原告貨款，從而，原告訴請被告給付系爭貨款及其法定利息為無理由
    。
三、證據：提出動產買賣契約書、支票各一份、保證書二份。
    理      由
一、原告起訴主張：被告自八十七年九月一日起為其砂石出口方承包工程之施作，向
    原告批購砂石，兩造於八十七年八月三十一日訂立之買賣合約書約定，每批以十
    五天計算砂石供應量，上開合約書有效期間雖至八十八年二月底止，惟因被告營
    業所需，嗣又比照前約繼續以口頭向原告購買砂石，原告亦依約定連續供給砂石
    予被告，詎自八十九年九月一日起至同年月十五日之砂石之用量，原告結算後開
    立ＣＲ00000000、金額三百十五萬九千二百八十元之統一發票向被告請
    款，被告僅支付二百四十萬九千二百八十元，尚積欠七十五萬元迄未給付，為此
    ，依民法第三百六十七條買賣之法律關係，訴請被告給付七十五萬元及自九十年
    六月十四日起至清償日止，按年息百分之五計算之利息等語。
二、被告則以：其對於積欠原告系爭貨款七十五萬元之事實不爭執，惟原告先後於八
    十九年三月二十六日及同年五月四日出具保證書予被告，保證訴外人利陽公司履
    行其出售三十輛預拌車於被告之義務，原告並言明以其對被告之應收款項及堆積
    場砂石作為前開買賣之保證，上開八十九年三月二十六日之保證書第三點更註明
    「如利陽公司未履行買賣合約，應加計法定利息，將前述頭期款壹佰伍拾萬元無
    條件退還」，詎訴外人利陽公司收受被告交付之一百五十萬元定金後，除依約交
    付二十五輛預拌車予被告外，其餘五輛車迄未交付，訴外人利陽公司顯然違約，
    依民法第二百四十九條第三款之規定，訴外人利陽公司應加倍返還被告定金三百
    萬元，原告就其中一百五十萬之本息予以保證，其復提供系爭貨款作為擔保，是
    在利陽公司返還一百五十萬元本息前，被告自得拒絕將擔保物即系爭貨款返還原
    告，況原告因前開保證而對被告負有給付一百五十萬元之債務，被告主張抵銷，
    抵銷後被告已不欠原告貨款等語，資為抗辯。
三、原告主張被告自八十七年九月一日起為其砂石出口方承包工程之施作，向其批購
    砂石，兩造於八十七年八月三十一日訂立之買賣合約書約定，每批以十五天計算
    砂石供應量，上開合約書有效期間雖至八十八年二月底止，惟因被告營業所需，
    嗣又比照前約繼續以口頭向其購買砂石，其亦依約定連續供給砂石予被告，詎自
    八十九年九月一日起至同年月十五日之砂石之用量，其結算後開立ＣＲ0000
    0000、金額三百十五萬九千二百八十元之統一發票向被告請款，被告僅支付
    二百四十萬九千二百八十元，尚積欠七十五萬元迄未給付之事實，業據原告提出
    與所述相符之買賣合約書、統一發票各一份為證，並為被告所不爭執，應認原告
    之主張為真實。
四、按被上訴人公司非以保證為業務，其負責人違反公司法第二十三條之規定，以公
    司名義為保證，依司法院釋字第五十九號解釋，其保證行為應屬無效，則上訴人
    除因該負責人無權代理所為之法律行為而受損害時，得依民法第一百十條之規定
    請求賠償外，並無仍依原契約，主張應由被上訴人負其保證責任之餘地（最高法
    院四十八年台上字第一九一九號判例參照）。次按二人互負債務，而其給付種類
    相同，並均屆清償期者，各得以其債務，與他方之債務，互為抵銷，民法第三百
    三十四條第一項前段定有明文。經查本件原告公司營業項目為：一、砂石、水泥
    買賣業務；二、一般進出口貿易業務（許可業務除外）；三、前各項國內外廠商
    產品之代理報價投標業務，有該公司變更登記表一份附卷可稽，是原告公司非以
    保證為業務，自有公司法第十六條第一項禁止規定之適用，其保證行為應屬無效
    ，則被告除因該公司負責人無權代理所為之法律行為而受損害時，得依民法第一
    百十條之規定請求賠償外，並無仍依原契約，主張應由原告負其保證責任之餘地
    ，從而被告所辯原告因前開保證而對被告負有給付一百五十萬元之債務，被告主
    張抵銷等語，不足採信。
五、綜上所論，原告基於買賣之法律關係，訴請被告給付七十五萬元，及自支付命令
    送達翌日即九十年五月十一日起至清償日止按法定利率即年息百分之五計算之遲
    延利息為有理由，應予准許。
六、兩造均陳明願供擔保，以代釋明，聲請宣告假執行或免為假執行，均核無不合，
    爰各酌定相當之擔保金額，併准許之。
七、本件判決基礎已臻明確，兩造其餘攻防方法及訴訟資料經本院審酌後，核與判決
    不生影響，無逐一論列之必要，附此敘明。
據上論結，本件原告之訴為有理由，依民事訴訟法第七十八條、第三百九十條第二項
、第三百九十二條，判決如主文。
中　　　華　　　民　　　國　　九十一　　年　　　三　　　月　　  六  　　日
                                    臺灣臺北地方法院民事第四庭
　　　　　　　　　　　　　　　　　　　審判長法　　　官　謝明珠
　　　　　　　　　　　　　　　　　　　　　　法　　　官　劉又菁
　　　　　　　　　　　　　　　　　　　　　　法　　　官　孫萍萍
右為正本係照原本作成
如對本判決上訴，須於判決送達後廿日內向本院提出上訴狀
中　　　華　　　民　　　國　　九十一　　年　　　三　　　月　　　六　　　日
　　　　　　　　　　　　　　　　　　　　　　法院書記官　袁以明
